【裁判字號】    94,交訴,245
【裁判日期】    950630
【裁判案由】    過失致死
【裁判全文】
臺灣臺南地方法院刑事判決             94年度交訴字第245號
公  訴  人  臺灣臺南地方法院檢察署檢察官
被      告  乙○○
選任辯護人  蔡進欽律師
            蘇正信律師
            蔡弘琳律師
上列被告因過失致死案件，經檢察官提起公訴（九十四年度偵字
第一三七八八號），被告於準備程序進行中就被訴事實為有罪之
陳述，經本院合議庭裁定由受命法官獨任進行簡式審判程序後，
判決如下：
    主  文
乙○○從事業務之人，因業務上之過失致人於死，處有期徒刑陸
月，如易科罰金，以佰元折算壹日。
    事實及理由
一、本件犯罪事實：乙○○係佳泰企業社之變速箱修理技術員，
    平日工作內容包含駕駛小貨車載運器械前往客戶處或保養廠
    ，為客戶修理變速箱，駕駛小貨車為其附隨業務，為從事駕
    駛業務之人。其於民國九十三年八月三日上午九時十分許，
    駕駛上開企業社所有之車牌號碼ＴＬ－七八三０號自用小貨
    車，沿臺南縣縣道一七八號公路，由北往南方向行駛，理應
    注意汽車行駛時，駕駛人應注意車前狀況，並隨時採取必要
    之安全措施，而依當時天候晴朗、日間自然光線、路面乾燥
    、無缺陷、無障礙物，視距良好等情以觀，客觀上並無不能
    注意之情事，乙○○因疏未注意車前狀況，即貿然直行，適
    陳春長騎腳踏車，同向在右前方行駛，亦疏未注意在變換車
    道時，應讓直行車先行，並注意安全距離，即貿然變換車道
    至乙○○前方行駛，乙○○因有前開疏失，以致發現陳春長
    所騎之腳踏車時，已避煞不及，乙○○所駕駛之小貨車前方
    保險桿乃撞及該腳踏車之左側車身，陳春長因而受有頭部外
    傷，經送醫急救後，於九十三年十一月十二日晚間八時五十
    分許，仍因顱內出血而傷重不治死亡。乙○○則於肇事後，
    犯罪未被有偵查權之公務員或機關發覺前，主動向前來處理
    之臺南縣警察局善化分局警員表明係肇事車輛駕駛人而自首
    ，並坦承犯行，進而接受裁判。案經陳春長之姪丙○○告訴
    暨臺灣臺南地方法院檢察署檢察官據報相驗自動檢舉偵查起
    訴。
二、本件係經被告乙○○於準備程序為有罪之表示，由本院合議
    庭裁定由受命法官獨任以簡式審判程序加以審理，依刑事訴
    訟法第二百七十三條之二、第一百五十九條第二項之規定，
    不適用傳聞法則有關限制證據能力之相關規定；並得依同法
    第三百十條之二準用第四百五十四條之規定製作略式判決書
    （僅記載「證據名稱」），先予敘明。
三、證據名稱：
  （一）被告乙○○於警詢、偵訊及本院審理時自白。
  （二）卷附道路交通事故現場圖、道路交通事故調查報告表(一)
        、(二)、道路交通事故肇事人自首情形紀錄表、道路交通
        事故現場蒐證照片七張、財團法人臺灣基督長老教會新
        樓醫院診斷證明書、法務部法醫研究所（九四）醫鑑字
        第００五四號鑑定書、臺灣臺南地方法院檢察署驗斷書
        、相驗屍體證明書、臺灣省臺南區車輛行車事故鑑定委
        員會九十四年八月二十四日南鑑字第０九四五九０三一
        五七號函附鑑定意見書。
四、公訴意旨雖認被告就本件肇事，尚應負超速駕駛之過失責任
    且觀諸卷附道路交通事故現場圖內註記欄，亦載明本件事故
    發生地點之行車速限為時速五十公里，然查：被告始終供稱
    其駕車行經上述車禍地點時之行車速度約時速五十至五十五
    公里，而經本院函詢結果，當初繪製該現場圖之員警，可能
    因該路段速限標誌牌距離事故路口約四百二十八公尺，且中
    間隔有一個路口，故未發現該路段設有速限標誌，乃依據道
    路交通安全規則第九十三條第一項第一款之規定，於交通事
    故現場圖內載速限為時速五十公里，實則該車禍地點之行車
    速限應係時速六十公里等情，有臺南縣警察局善化分局九十
    五年二月七日南縣善警五字第０九五０００一六九一號函文
    、交通部公路總局第五區養護工程處新化工務段九十五年五
    月二十三日五工化字第０九五０００二六五七號函文在卷可
    考（見本院卷第三十八、四十六頁）。另觀諸車損相片所示
    ，本件車禍造成被告所駕駛之小貨車前保險桿稍微凹損，而
    被害人陳春長所騎之腳踏車亦未有何明顯之毀損痕跡，是足
    認本件被告駕駛之行車速度應非甚快，否則二車之車損當不
    致如此輕微。此外，亦無其他證據足以證明被告於肇事前有
    何超速駕駛之行為，綜此，公訴意旨依據上開交通事故現場
    圖內文及被告上開陳述而認定被告確有超速駕駛之行為，尚
    有未洽，併此敘明。
五、核被告乙○○所為，係犯刑法第二百七十六條第二項之業務
    過失致死罪（檢察官原起於刑法第二百七十六條第一項之過
    失致死罪，經公訴檢察官當庭變更起訴法條為第二百七十六
    條第二項）。被告於肇事後，犯罪未被有偵查權限之公務員
    或機關發覺前，即向到場處理事故之臺南縣警察局善化分局
    警員表明係肇事車輛駕駛人而自首，並坦承犯行進而接受裁
    判，應依刑法第六十二條前段，減輕其刑。爰審酌被告未注
    意車前狀況而駕駛，雖造成被害人死亡之嚴重後果，且未與
    被害人家屬就民事損害賠償事宜成立和解，然被告於本次車
    禍事故中，過失程度輕微，且被害人騎腳踏車變換車道未注
    意安全距離亦應負擔大部分過失責任，又被告犯罪後坦白承
    認所為，並已賠償強制責任險新臺幣一百四十萬元，且被害
    人並無配偶及子女（被害人之法定繼承人係其兄弟姐妹，見
    卷附繼承系統表），被害人之法定繼承人，依民法相關規定
    ，除實際支出之醫藥費、殯葬費外，其餘得請求之賠償額數
    非大，且因此被告雖有另外投保任意加重險，但其所投保之
    保險公司依相關規定亦不願再為保險給付其他保險費予被害
    人家屬，是本件未能達成本件和解，尚非完全可歸責於被告
    等一切情狀，量處如主文所示之刑，並諭知易科罰金之折算
    標準。
六、據上論斷，應依刑事訴訟法第二百七十三條之一第一項、第
    二百九十九條第一項前段、第三百十條之二，刑法第二百七
    十六條第二項、第六十二條前段、第四十一條第一項，罰金
    罰鍰提高標準條例第一條前段、第二條，判決如主文。
本案經檢察官甲○到庭執行職務。
中    華    民    國    95    年    6     月    30    日
                          交通法庭法  官  莊玉熙
以上正本證明與原本無異。
如不服本判決，應於判決送達後10日內，向本院提出上訴狀（應
附繕本）。
                                  書記官  劉鴻瑛
中    華    民    國    95    年    7     月    5     日
附錄本案論罪科刑法條：
刑法第二百七十六條第二項。
因過失致人於死者，處二年以下有期徒刑、拘役或二千元以下罰
金。
從事業務之人，因業務上之過失犯前項之罪者，處五年以下有期
徒刑或拘役，得併科三千元以下罰金。


司法院資訊處製作；財團法人民間司法改革基金會備份。
